臺灣高等法院臺中分院刑事裁定　
111年度聲字第616號
聲  請  人  臺灣高等檢察署臺中檢察分署檢察官     
受  刑  人  鄭文誌



上列聲請人因受刑人數罪併罰有二裁判以上，聲請定其應執行之
刑（聲請案號：111年度執聲字第199號），本院裁定如下：
    主  文
鄭○○犯如附表所示各罪所處之刑，應執行有期徒刑貳年貳月。
    理  由
一、聲請意旨略以：受刑人因政府採購法等數罪，先後經判決確
    定如附表。數罪中雖有刑法第50條第1項但書所列情形，惟
    受刑人已請求檢察官聲請定應執行刑，有臺灣彰化地方檢察
    署111年1月21日刑法第50條第1項但書案件是否聲請定刑聲
    請書足稽，應依刑法第50條2項、第53條、第51條第5款規定
    ，定其應執行之刑。爰依刑事訴訟法第477條第1項聲請裁定
    等語。
二、按裁判確定前犯數罪者，併合處罰之。但有下列情形之一者
    ，不在此限：㈠得易科罰金之罪與不得易科罰金之罪。㈡得易
    科罰金之罪與不得易服社會勞動之罪。㈢得易服社會勞動之
    罪與不得易科罰金之罪。㈣得易服社會勞動之罪與不得易服
    社會勞動之罪。前項但書情形，受刑人請求檢察官聲請定應
    執行刑者，依第51條規定定之，刑法第50條定有明文；次按
    數罪併罰，有2裁判以上者，依刑法第51條之規定，定其應
    執行之刑；又數罪併罰，分別宣告其罪之刑，如宣告多數有
    期徒刑者，於各刑中之最長期以上，各刑合併之刑期以下，
    定其刑期，但不得逾30年，刑法第53條、第51條第5款亦有
    明文。
三、經查：
　㈠本件受刑人鄭○○因犯如附表所示數罪，經本院判處如附表所
    示之刑，均已確定在案，有各該刑事判決、臺灣高等法院被
    告前案紀錄表在卷可稽。而受刑人犯如附表編號1、2所示之
    罪，為得易科罰金之罪，犯如附表編號3、4、5所示之罪，
    則為不得易科罰金之罪，本件自屬刑法第50條第1項但書之
    情形。惟受刑人就上開數罪已請求檢察官聲請定應執行刑，
    有臺灣彰化地方檢察署111年1月21日刑法第50條第1項但書
    案件是否聲請定刑聲請書附卷為憑，此已合於刑法第50條第
    2項之規定；茲檢察官聲請就受刑人所犯如附表所示各罪所
    處之有期徒刑定其應執行之刑，本院審核認聲請為正當，應
    定其應執行之刑。
  ㈡復參酌最高法院110年度台抗大字第489號裁定意旨，為保障
    受刑人之程序利益，於裁定前，函詢受刑人對本件定應執行
    刑案件之意見，受刑人則回覆稱：本案附表編號1至4所示之
    罪曾經判決緩刑5年，且已繳納公益金新台幣70萬元完畢，
    而編號5所示之罪前經地院判決無罪，卻因檢察官上訴而改
    判10個月，並因而撤銷附表編號1至4所示4罪之緩刑宣告，
    這對受刑人極不公平。按附表編號5所示之罪之犯罪日期係
    在附表編號1至4所示4罪之犯罪日期前，並非於緩刑期後再
    犯，只因檢察官上訴而判決在後，卻因此而撤銷受刑人所犯
    如附表編號1至4所示4罪之緩刑宣告，實不符合司法正義的
    精神。爰請求法院審酌上情，考量受刑人罹有帕金森氏症，
    在合併量刑時予以相當寬減，讓受刑人早日復歸社會等語，
    此有受刑人回覆之陳述意見調查表在卷可參。惟按：
　⒈受緩刑之宣告，而有下列情形之一者，撤銷其宣告：一、緩
    刑期內因故意犯他罪，而在緩刑期內受逾6月有期徒刑之宣
    告確定者；二、緩刑前因故意犯他罪，而在緩刑期內受逾6
    月有期徒刑之宣告確定者，刑法第75條第1項定有明文。參
    諸其立法意旨略謂：緩刑制度係為促使惡性輕微之被告或偶
    發犯、初犯改過自新而設，如於緩刑期間、緩刑期前故意犯
    罪，且受不得易科罰金之有期徒刑以上刑之宣告確定者（意
    即應入監服刑），足見行為人並未因此而有改過遷善之意，
    此等故意犯罪之情節較刑法第75條之1「得」撤銷之原因為
    重，不宜給予緩刑之寬典，而有「應」撤銷緩刑之必要。由
    此觀之，立法者顯然有意以受刑人於緩刑期內或緩刑前所為
    另案故意犯罪之情節輕重與量刑結果，即以法院所諭知之刑
    得否易科罰金或易服社會勞動，或不得為易刑處分而必須入
    監執行，作為劃分「得」撤銷或「應」撤銷本案緩刑宣告之
    界限；倘受刑人於本案受緩刑宣告之判決確定前，已基於故
    意另犯他罪，且另案在本案緩刑期間屆滿前，業經法院判處
    逾6月之有期徒刑確定者，即已符合立法者所欲限縮法院行
    使裁量權空間之「應」撤銷緩刑要件，此時法院既無決定是
    否撤銷緩刑之裁量餘地，依據上述條文意旨，即應依檢察官
    之聲請，撤銷本案所為之緩刑宣告，尚無因偵查階段檢察官
    是否以同一案件起訴，或審判階段是否曾由同一法院之同一
    股別審理，而異其認定。申言之，受刑人所犯之數罪，無論
    其是否在同一時期所犯，抑或犯罪時間相互緊接，既經法院
    分別諭知罪刑而併予處罰，足見其應受刑罰權評價之對象不
    止一個且各自獨立，即令檢察官將之合併起訴或由法院合併
    審判，均無從改變其數罪之本質；倘日後由於當事人是否行
    使上訴權等因素，導致同一判決內之各罪確定時間先後有別
    ，原本就部分罪刑所諭知之緩刑宣告恐遭撤銷，惟此應屬實
    質競合之數罪關係難以完全避免之結果，亦為從事複數犯罪
    之受刑人必須承擔之程序風險。一如當初檢察官若就此數罪
    分別偵查，以致案件之起訴、審理及判決確定之時程無法同
    步進行，仍有可能造成先行確定之緩刑宣告，因另案受逾6
    月之有期徒刑判決確定而應予撤銷；凡此均關乎案件偵辦進
    展順利與否，或當事人訴訟防禦策略運用而影響法院審理之
    遲速，乃伴隨訴訟程序進行而衍生之浮動狀態，無從歸因於
    偵查或司法機關有何延滯怠忽，自不得因此反推受刑人享有
    緩刑機會之期待利益遭到剝奪，並自行創設法律所無之裁量
    權限，而將原本依法「應」撤銷之緩刑宣告，變更為法院「
    得」依個案事由審查撤銷緩刑之必要性，應予敘明。
　⒉查本件受刑人前因違反政府採購法等案件，經本院以106年度
    上訴字第1973、1974號判決分別判處有期徒刑5月（2罪）、
    有期徒刑1年（2罪），得易科罰金部分，應執行有期徒刑8
    月，不得易科罰金部分，應執行有期徒刑1年2月，均緩刑5
    年，並於判決確定之日起6個月內向公庫支付70萬元，已於1
    07年12月7日確定；惟受刑人另於緩刑期前之102年8月13日
    至同年10月23日，因犯貪污治罪條例之對公務員不違背職務
    行為交付賄賂罪，經本院於110年3月30日以109年度上更一
    字第85號判決判處有期徒刑10月，於110年5月6日判決確定
    等情，有各該刑事判決及臺灣高等法院被告全國前案紀錄表
    在卷足參。則受刑人於本案緩刑期前，因故意犯對公務員不
    違背職務行為交付賄賂罪，而在本案緩刑期內遭判處有期徒
    刑10月之刑期確定，即已合於刑法第75條第1項第2款「應」
    撤銷緩刑之要件，參諸前揭說明，法院既無決定是否撤銷緩
    刑之裁量餘地，即應依檢察官之聲請，撤銷本案所為之緩刑
    宣告。從而，法院依刑法第75條第1項第2款之規定撤銷受刑
    人所犯如附表編號1至4所示4罪之緩刑宣告，於法並無不合
    。受刑人前揭回覆意見所陳，容或對於法律有所誤解，爰併
    予說明。
  ㈢爰審酌受刑人所犯如附表編號1至4所示之罪曾經判決緩刑並
    向公庫支付新台幣70萬元，及所犯前揭各罪之犯罪類型、動
    機、犯罪時間間隔、行為態樣、罪質、侵害法益之專屬性或
    同一性、行為次數等一切情狀，並參酌受刑人就本件定應執
    行刑所表示之意見，經整體評價受刑人應受矯治之程度，兼
    衡責罰相當與刑罰經濟之原則，在不逾越內部界限（即附表
    編號1至2所示之罪曾定應執行刑為有期徒刑8月，附表編號3
    至4所示之罪曾定應執行刑為有期徒刑1年2月，加計附表編
    號5所示之罪所處有期徒刑10月，合計2年8月）及外部界限
    之範圍內，合併定其應執行刑如主文所示。另附表編號5犯
    罪日期欄應更正為「102年8月13日至同年10月23日間」，附
    此敘明。
四、據上論斷，應依刑事訴訟法第477條第1項，刑法第50條第2
    項、第53條、第51條第5款，裁定如主文。　　　　
中　　華　　民　　國　　111 　年　　3 　　月　　23　　日
             刑事第九庭   審判長法　官　紀  文  勝
                                法　官　賴  妙  雲
                                法　官　姚　勳　昌
以上正本證明與原本無異。
如不服本裁定，應於收受送達後五日內向本院提出抗告書狀(須
附繕本)。因疫情而遲誤不變期間，得向法院聲請回復原狀。   
 
                                書記官  溫  尹  明
　　　　　　　　　　　　　　　　
中　　華　　民　　國　　111 　年　　3 　　月　　23　　日
編號  1 2 3 罪名  商業會計法 商業會計法 政府採購法 宣告刑  有期徒刑5月，如易科罰金，以新臺幣1000元折算1日 有期徒刑5月，如易科罰金，以新臺幣1000元折算1日 有期徒刑1年 犯罪日期  102年8月13日至同年10月23日間 103年12月8日後某日 102年11月12日 偵查（自訴）機關年度案號  臺灣彰化地方檢察署104年度偵字第5379號等 臺灣彰化地方檢察署104年度偵字第5379號等 臺灣彰化地方檢察署104年度偵字第5379號等 最後事實審 法 院 臺灣高等法院臺中分院 臺灣高等法院臺中分院 臺灣高等法院臺中分院  案 號 106年度上訴字    第1973、1974號 106年度上訴字    第1973、1974號 106年度上訴字    第1973、1974號  判決日期 107.11.14 107.11.14 107.11.14 確定判決 法 院 臺灣高等法院臺中分院 臺灣高等法院臺中分院 臺灣高等法院臺中分院   案   號 106年度上訴字    第1973、1974號 106年度上訴字    第1973、1974號 106年度上訴字    第1973、1974號  判決確定日期 107.12.7 107.12.7 107.12.7 是否為得易科罰金之案件  是 是 否 備註  臺灣彰化地方檢察署111年度執撤緩字第2號 臺灣彰化地方檢察署111年度執撤緩字第2號 臺灣彰化地方檢察署111年度執撤緩字第1號 
編號  4 5  罪名  政府採購法 貪污治罪條例  宣告刑  有期徒刑1年 有期徒刑10月  犯罪日期  104年5月7日 102年8月13日至同年10月23日間  偵查（自訴）機關年度案號  臺灣彰化地方檢察署104年度偵字第5379號等 臺灣彰化地方檢察署104年度偵字第5379號等  最後事實審 法 院 臺灣高等法院臺中分院 臺灣高等法院臺中分院   案 號 106年度上訴字    第1973、1974號 109年度上更一字第85號   判決日期 107.11.14 110.3.30  確定判決 法 院 臺灣高等法院臺中分院 臺灣高等法院臺中分院   案 號 106年度上訴字    第1973、1974號 109年度上更一字第85號   判決確定日期 107.12.7 110.5.6  是否為得易科罰金之案件  否 否  備註  臺灣彰化地方檢察署111年度執撤緩字第1號 臺灣彰化地方檢察署110年度執字第2283號